【裁判字號】    96,訴,2932
【裁判日期】    970428
【裁判案由】    清償借款
【裁判全文】
臺灣臺中地方法院民事判決              96年度訴字第2932號
原      告  乙○○
訴訟代理人  盧烽池律師
被      告  丙○○
被      告  櫻山國際衛櫥企業社
                      統一編號.
兼法定代理  己○○
人
被      告  石上企業有限公司
                      統一編號.
兼法定代理  甲○○
人
訴訟代理人  戊○○
兼上二被告  丁○○
訴訟代理人
被      告  旺玖國際企業社即蕭小霖
上列當事人間請求清償借款等事件，經於民國97年04月14日言詞
辯論終結，本院判決如下：
    主    文
被告丙○○、被告石上企業有限公司、被告丁○○應連帶給付原
告新臺幣472,500元，及其中：(1)新臺幣210,000元部分，自民國
96年09月26日起至清償日止，按週年利率百分之6計算之利息；
(2)新臺幣262,500元部分，自96年10月06日起至清償日止，按週
年利率百分之6計算之利息。
被告丙○○及被告甲○○應連帶給付原告新臺幣195,780元，及
自96年08月03日起至清償日止，按週年利率百分之6計算之利息
。
被告丙○○、被告旺玖國際企業社即蕭小霖應連帶給付原告新臺
幣485,000元，及自96年08月17日起至清償日止，按週年利率百
分之6計算之利息。
被告丙○○、被告櫻山國際衛櫥企業社、被告己○○應連帶給付
原告新臺幣2,425,000元，及其中(1)新臺幣425,00 0元部分，自
96年10月01日起至清償日止，按週年利率百分之6計算之利息；
(2)新臺幣2,000,000元部分，自97年03月14日起至清償日止，按
週年利率百分之6計算之利息。
被告丙○○應給付原告新臺幣690,000元，及自96年09月01日起
至清償日止，按週年利率百分之5計算之利息；被告己○○應給
付原告新臺幣690,000元，及自96年09月01日起至清償日止，按
週年利率百分之6計算之利息；如被告丙○○或被告己○○其中
一人已為給付者，就所給付之範圍，另一人免給付之義務。
訴訟費用由被告丙○○、被告石上企業有限公司、被告丁○○連
帶負擔10分之1；由被告丙○○、被告甲○○連帶負擔20分之1；
由被告丙○○、被告旺玖國際企業社即蕭小霖應連帶負擔10分之
1；由被告丙○○、被告櫻山國際衛櫥企業社、被告己○○連帶
負擔2分之1；餘由被告丙○○、被告己○○共同負擔。
本判決第一項於原告以新臺幣150,000元為被告丙○○、被告石
上企業有限公司、被告丁○○供擔保後，得假執行；但被告丙○○、被告石上企業有限公司、被告丁○○如以新臺幣472,500元
為原告預供擔保，得免為假執行。
本判決第二項於原告以新臺幣60,000元為被告丙○○、被告甲○○供擔保後，得假執行；但被告丙○○、被告甲○○如以新臺幣
195,780元為原告預供擔保，得免為假執行。
本判決第三項於原告以新臺幣160,000元為被告丙○○、被告旺
玖國際企業社即蕭小霖供擔保後，得假執行；但被告丙○○、被
告旺玖國際企業社即蕭小霖如以新臺幣485,000元為原告預供擔
保，得免為假執行。
本判決第四項於原告以新臺幣800,000元為被告丙○○、被告櫻
山國際衛櫥企業社、被告己○○供擔保後，得假執行；但被告丙○○、被告櫻山國際衛櫥企業社、被告己○○如以新臺幣
2,425,000元為原告預供擔保，得免為假執行。
本判決第五項於原告以新臺幣230,000元為被告丙○○、被告己○○供擔保後，得假執行；但被告丙○○、被告己○○如以新臺
幣690,000元為原告預供擔保，得免為假執行。
    事    實
甲、原告方面：
  一、聲明：
      （一）被告丙○○、被告石上企業有限公司及被告丁○○
            應連帶給付原告新臺幣472,500元，及其中(1)新臺
            幣210,000元部分，自民國96年09月26日起至清償
            日止，按週年利率百分之6計算之利息；(2)新臺幣
            262,500元部分，自96年10月06日起至清償日止，
            按週年利率百分之6計算之利息。
      （二）被告丙○○及被告甲○○應連帶給付原告新臺幣19
            5,780元，及自96年08月03日起至清償日止，按週
            年利率百分之6計算之利息。
      （三）被告丙○○及被告旺玖國際企業社即蕭小霖應連帶
            給付原告新臺幣485,000元，及自96年08月17日起
            至清償日止，按週年利率百分之6計算之利息。
      （四）被告丙○○、被告櫻山國際衛櫥企業社及被告蔡喬
            薇應連帶給付原告新臺幣2,425,000元，及其中(1)
            新臺幣425,00 0元部分，自96年10月01日起至清償
            日止，按週年利率百分之6計算之利息；(2)新臺幣
            2,000,000元部分，自97年03月14日起至清償日止
            ，按週年利率百分之6計算之利息。
      （五）被告丙○○應給付原告新臺幣690,000元，及自96
            年09月01日起至清償日止，按週年利率百分之5計
            算之利息；被告己○○應給付原告新臺幣690,000
            元，及自96年09月01日起至清償日止，按週年利率
            百分之6計算之利息；如被告丙○○或被告己○○
            其中一人已為給付者，另一人就所給付之範圍，免
            給付之義務。
      （六）原告願供擔保，請准宣告假執行。
  二、陳述：
      （一）被告丙○○、己○○為夫妻，經營「櫻山國際衛櫥
            企業社」合夥商號，被告己○○並擔任負責人。96
            年03月間，被告丙○○以生意往來需款為由，向原
            告借款新臺幣（下同）2,000,000元，並簽訂土地
            抵押權設定契約書，提供其所有坐落台中市西屯區
            ○○段第339地號土地，設定本金最高限額2,000,0
            00元之抵押權予原告，並96年03月03日向臺中市中
            興地政事務所辦妥抵押權設定登記。
      （二）96年04月至06月間，被告丙○○又以生意週轉為由
            ，陸續持7紙支票，向原告合計借款2,268,280元。
            詎屆票期，均未獲付款。
      （三）上開坐落台中市○○區○○段第339號土地現已遭
            訴外人台北富邦商業銀行假扣押查封（鈞院96年度
            執全冬字第4071號），被告顯已無法清償上開債務
            ，為此爰依消費借貸、票款及合夥之法律關係，訴
            請被告等人分別連帶給付。
      （四）原告各項請求分述如下：
            １、聲明第一項部分：被告丙○○向原告借款時，
                交付被告石上企業有限公司為發票人，由被告
                丙○○、被告丁○○所背書之原證九及原證十
                之2紙支票。依清償借款及給付票款追索權之
                法律關係，被告石上企業有限公司、被告張豐
                薪及被告丁○○自應就此472,500元，及其中
                (1)210,000元部分，自96年09月26日起至清償
                日止；(2)262,500元部分，自96年10月06日起
                至清償日止，均按週年利率百分之6計算之利
                息，負連帶清償之責任。
                證據：(1)、原證九發票人被告石上企業有限公
            ２、聲明第二項部分：被告丙○○向原告借款時，
                交付被告甲○○為發票人，由被告丙○○所背
                書之原證六支票。依清償借款及給付票款追索
                權之法律關係，被告甲○○及被告丙○○自應
                就此195,780元，及自96年08月03日起至清償
                日止，按週年利率百分之6計算之利息，負連
                帶清償之責任。
                證據：(1)、原證六發票人被告甲○○、付款人
            ３、聲明第三項部分：被告丙○○向原告借款時，
                交付被告旺玖國際企業社即蕭小霖為發票人，
                由被告丙○○所背書之原證五支票。依清償借
                款及給付票款追索權之法律關係，被告丙○○
                、旺玖國際企業社即蕭小霖自應就此485,000
                元，及自96年08月17日起至清償日止，按週年
                利率百分之6計算之利息，負連帶清償之責任
                。
                證據：(1)、原證五發票人被告旺玖國際企業社
            ４、聲明第四項部分：被告丙○○向原告借款時，
                交付被告櫻山國際衛櫥企業社為發票人之原證
                三及原證十五之2紙支票，被告己○○、張豐
                薪為被告櫻山國際衛櫥企業社之合夥人。依清
                償借款、給付票款追索權及合夥之法律關係，
                被告丙○○、被告櫻山國際衛櫥企業社及被告
                己○○自應就此2,425,000元，及其中(1)425,0
                00元部分，自96年10月01日起至清償日止；(2)
                2,000,000元部分，自97年03月14日起至清償
                日止，均按週年利率百分之6計算之利息，負
                連帶清償之責任。
                證據：(1)、原證三發票人被告櫻山國際衛櫥企
            ５、聲明第五項部分：被告丙○○向原告借款時，
                交付被告己○○為發票人之原證二及原證八之
                2紙支票，被告己○○、丙○○二人係共同經
                營「櫻山國際衛櫥企業社」合夥商號，以生意
                往來需款為由而向原告借款，依清償借款、給
                付票款及不真正連帶債務之法律關係，被告張
                豐薪與被告己○○自應就此690,000元，及自9
                6年09月01日起至清償日止按週年利率百分之5
                計算之利息，負不真正連帶清償之責任。
                證據：(1)、原證二發票人被告己○○、付款人
乙、被告丙○○、櫻山國際衛櫥企業社、己○○、旺玖國際企業
    社即蕭小霖方面：均未於言詞辯論期日到場，亦未提出書狀
    作何聲明或陳述。
丙、被告石上企業有限公司、甲○○、丁○○方面：
  一、聲明：原告之訴駁回，如受不利判決，願供擔保，請准宣
      告免為假執行。
  二、陳述：被告石上企業有限公司及被告甲○○固有簽發原證
      六、九、十所示3紙支票，及被告丁○○有在原證九、十
          所示2紙支票上背書之事實，但系爭原證六、九、十
          所示3紙支票乃係源於和被告丙○○間之「借（換）
          票」關係始行發票及背書。當初係被告丙○○偕同其
          父張永春誆稱需要資金及給付貨款為由，以被告櫻山
          國際衛櫥企業社所簽發之支票為擔保，而向被告石上
          企業有限公司及被告甲○○「借票」使用。詎被告櫻
          山國際衛櫥企業社所簽發之擔保支票多遭退票，致被
          告石上企業有限公司及被告甲○○無力支付票款，雖
          有對被告丙○○及櫻山國際衛櫥企業社發函催促返還
          所借之支票，但未獲返還，亦不知被告丙○○會把票
          據交付原告。被告石上企業有限公司、被告甲○○及
          被告丁○○亦係被害人。
  三、提出被告櫻山國際衛櫥企業社退票支票及存證信函影本為
      證。
丁、法院得心證之理由：
  一、程序方面：
      （一）本件被告丙○○、櫻山國際衛櫥企業社、己○○、
            旺玖國際企業社即蕭小霖未於言詞辯論期日到場，
            核無民事訴訟法第386條所列各款情形，爰依原告
            之聲請，由其一造辯論而為判決。
      （二）按民事訴訟法第255條規定：訴狀送達後，原告不
            得將原訴變更或追加他訴。但有下列各款情形之一
            者，不在此限：一被告同意者。二請求之基礎事實
            同一者。三擴張或減縮應受判決事項之聲明者。五
            該訴訟標的對於數人必須合一確定時，追加其原非
            當事人之人為當事人者。七不甚礙被告之防禦及訴
            訟之終結者。被告於訴之變更或追加無異議，而為
            本案之言詞辯論者，視為同意變更或追加。原告起
            訴時原未列丁○○為被告，另併聲明訴請確認對被
            告丙○○所有坐落台中市○○區○○段第339地號
            土地上所設定本金最高限額2,000,000元之抵押權
            所擔保之債權存在。嗣則追加丁○○為被告、變更
            聲明及撤回確認債權存在部分之訴，爰予准許。
  二、實體方面：
      （一）經查，原告上開主張，業據提出匯款申請書代收入
            傳票、各紙支票及退票理由單影本為證，核屬相符
            ，且為被告所不爭執，信屬實在。
      （二）被告石上企業有限公司、甲○○、丁○○雖以上揭
            「借（換）票」事由而為抗辯。惟按，在票據上簽
            名者，依票上所載文義負責，二人以上共同簽名時
            ，應連帶負責，又發票人應照支票文義擔保支票之
            支付，執票人向支票債務人行使追索權時，得請求
            自為付款提示日起之利息，如無約定利率者，依年
            利六釐計算，票據法第5條、第126條、第133條定
            有明文。另支票到期不獲付款時，執票人於行使或
            保全支票上權利之行為後，對於背書人、發票人及
            支票上其他債務人得行使追索權。票據法第85條第
            1項第144條亦有規定。又票據債人不得以自己與發
            票人或執票人之前手間所存抗辯之事由對抗執票人
            ，但執票人取得票據係出於惡意者，不在此限，為
            票據法第13條另有明定。所謂執票人取得票據係出
            於惡意，係以執票人取得票據時為準，決定其是否
            惡意，並應由票據債務人就此負舉證責任。被告石
            上企業有限公司及被告甲○○既分別簽立如原證六
            、九、十所示3紙支票，另被告丁○○確有在原證
            九、十所示之2紙支票上背書之事實，復無其他證
            據可資證明原告取得票據係出於惡意，是被告石上
            企業有限公司、被告甲○○及被告丁○○所為「換
            票」抗辯，核非可採。
      （三）從而，原告本於消費借貸、票據、合夥之法律關係
            （民法第474條、第478條、第681條、票據法第5條
            第1項、第6條、第29條第1項前段、第39條、第96
            條、第126條、第131條第1項前段、第133條、第14
            4條）規定，而為本件請求，為有理由，應予准許
            。
      （四）原告及被告石上企業有限公司、甲○○、丁○○分
            別陳明願供擔保，請求宣告假執行及免為假執行，
            核無不合，爰依聲請及職權分別酌定相當之擔保金
            額為宣告假執行及免為假執行之諭知。
戊、據上論結，原告之訴為有理由，依民事訴訟法第385條第1項
    前段、第78條、第85條、第390條第2項、第392條，判決如
    主文。
中    華    民    國    97    年    4     月    28    日
                  民事第二庭    法  官  林宗成
正本係照原本作成。
如對本判決上訴，須於判決送達後20日內向本院提出上訴狀。
中    華    民    國    97    年    4     月    28    日
                                書記官  鄭晉發


司法院資訊處製作；財團法人民間司法改革基金會備份。
